【裁判字號】    99,簡上,305
【裁判日期】    990820
【裁判案由】    清償債務
【裁判全文】
臺灣臺北地方法院民事判決             99年度簡上字第305號
上  訴  人  丁○○
視同上訴人兼
訴訟代理人  丙○○原名：郭弘.
被上訴人    國泰世華商業銀行股份有限公司
法定代理人  乙○○
訴訟代理人  甲○○
上列當事人間請求清償債務事件，上訴人對於民國99年2月26日
本院臺北簡易庭98年度北簡字第11988號第一審判決提起上訴，
本院於民國99年8月5日言詞辯論終結，判決如下：
    主  文
上訴駁回。
第二審訴訟費用由上訴人負擔。
    事實及理由
一、被上訴人起訴主張：上訴人丙○○先後於民國87年4月16日
    、92年2月24日向被上訴人申請信用卡使用（卡號分別為000
    0000000000000、0000000000000000，下簡稱3306、0399號
    信用卡），於87年4月16日申請書上，上訴人丁○○並擔任
    連帶保證人。依信用卡約定條款，上訴人丙○○領用信用卡
    後，即得於特約商店記帳消費，但各月消費款應於當期繳款
    截止日前清償，或以循環信用方式繳付最低應繳金額，逾期
    清償者，除喪失期限利益外，應另行給付按年息百分之19.7
    計算之利息。詎上訴人丙○○未依約清償，至95年1月18日
    止，共積欠新臺幣（下同）213,267元（3306號信用卡：本
    金54,995元、利息6,371元，0399號信用卡：本金136,132元
    、利息15,769元），為此依信用卡約定條款、連帶保證之法
    律關係，訴請上訴人應連帶給付213,267元，及其中191,127
    元自95年1月19日起至清償日止，按年息百分之19.7計算之
    利息（0399號信用卡部分未據上訴人聲明不服，已告確定）
    。
二、上訴人之抗辯：
  (一)信用卡使用期限為2年，上訴人丁○○擔任連帶保證人時，
    上訴人丙○○並未使用信用卡，契約應終止。且被上訴人改
    名後，亦應重新辦理，被上訴人未通知上訴人丁○○，上訴
    人丁○○不應負責。
  (二)被上訴人未提供3306號信用卡87年4月16日至90年4月4日之
    消費明細及繳款明細以供核對，鈞院應諭知被上訴人提出，
    以辨真實性。
  (三)3306號信用卡之前經過停卡，停卡後被上訴人又自動發卡，
    其後即應與保證人即上訴人丁○○無關。
三、本件原審對於被上訴人之請求，判決：(一)上訴人應連帶給付
    被上訴人61,366元，及其中54,995元自95年1月19日起至清
    償日止，按年息百分之19.7計算之利息。(二)上訴人丙○○應
    給付被上訴人151,901元，及其中136,132元自95年1月19日
    起至清償日止，按年息百分之19.7計算之利息，並駁回被上
    訴人其餘之訴。上訴人丁○○就其敗訴部分（原判決第1項
    ）不服，提起上訴，就此丙○○亦視同上訴，並聲明：原判
    決第1項廢棄，被上訴人則聲明：上訴駁回。
四、被上訴人主張：上訴人丙○○於87年4月16日向被上訴人申
    請3306號信用卡使用，上訴人丁○○並擔任連帶保證人等情
    ，業據提出信用卡申請書、約定條款為證（見原審卷第8、
    10頁），且為上訴人所不爭執，堪信為真實。
五、上訴人辯稱：信用卡使用期限為2年，上訴人丁○○擔任連
    帶保證人時，上訴人丙○○並未使用信用卡，契約應終止等
    語，惟觀諸信用卡申請書、約定條款（見原審卷第8、10頁
    ），並未有何使用卡使用期限僅為2年之字樣，而上訴人亦
    未就此舉證證明，自難認定上訴人丁○○僅須負2年之連帶
    保證責任，故上訴人上開所辯，顯無可採。
六、上訴人又辯稱：被上訴人改名後，亦應重新辦理，被上訴人
    未通知上訴人丁○○，上訴人丁○○不應負責等語。查：被
    上訴人原名世華銀行，於92年間經財政部許可與國泰銀行合
    併，合併後更名為國泰世華銀行，有財政部函可參（見原審
    卷第5頁），然被上訴人不論名稱為世華銀行或國泰世華銀
    行，其人格本屬同一，而法律或信用卡約定條款亦未規定被
    上訴人更名後須通知上訴人丁○○或重新辦理換約之手續，
    是上訴人就此所辯，自不足取。
七、上訴人另辯稱：3306號信用卡之前經過停卡，停卡後被上訴
    人又自動發卡，其後即應與保證人即上訴人丁○○無關等語
    ，但經被上訴人查證，並無所謂停卡又發卡之情事，而上訴
    人亦未就此舉證以實其說，亦不足為有利於上訴人之認定。
八、上訴人再以：被上訴人未提供3306號信用卡87年4月16日至
    90年4月4日之消費明細及繳款明細以供核對等語為辯，惟自
    被上訴人提出之90年5月信用卡對帳單以觀（見原審卷第70
    頁），其上記載前期帳單金額為0，故縱如3306號信用卡於
    90年4月3日前有消費紀錄，至90年4月止亦無欠款，被上訴
    人復未將此之前帳款列入本件請求，則3306號信用卡於開卡
    後至90年4月3日間有無消費款，誠與上訴人所應負債務金額
    多寡無涉，上訴人以此爭執，並無實益。
九、按保證債務之所謂連帶，係指保證人與主債務人負同一債務
    ，對於債權人各負全部給付之責任者而言，此就民法第272
    條第1項規定連帶債務之文義參照觀之甚明（最高法院45年
    台上字第1426號判例參照）。又連帶債務之債權人，依民法
    第273條第1項規定，得對債務人中之一人或數人或其全體，
    同時或先後請求全部或一部之給付。本件依信用卡消費帳款
    債權明細報表所示（見原審卷第7頁），上訴人丙○○就330
    6號信用卡，至95年1月18日止，積欠本金54,995元、利息6,
    371元。從而，原告依信用卡約定條款、連帶保證之法律關
    係，訴請上訴人應連帶給付被上訴人61,366元，及其中54,9
    95元自95年1月19日起至清償日止，按年息百分之19.7計算
    之利息，為有理由，原審就此部分為被上訴人勝訴之判決，
    核無不合，上訴論旨，猶執前詞，指摘原判決不當，求予廢
    棄改判，洵非有據，應予駁回。
十、本件事證已臻明確，兩造其餘攻防方法及所提證據，業經審
    酌，核與本件判決結果無影響，爰不逐一論述，併此敘明。
十一、據上論結，本件上訴為無理由，依民事訴訟法第436條之1
      第3項、第449條第1項、第78條，判決如主文。
中    華    民    國    99    年    8     月    20    日
                  民事第四庭審判長法  官  周祖民
                                  法  官  鄧德倩
                                  法  官  張文毓
以上正本係照原本作成。
本判決不得上訴。
中    華    民    國    99    年    8     月    20    日
                                  書記官  賴敏慧

司法院資訊處製作；財團法人民間司法改革基金會備份。
